【裁判字號】    98,訴,1427
【裁判日期】    980930
【裁判案由】    偽造文書
【裁判全文】
臺灣臺北地方法院刑事判決              98年度訴字第1427號
公  訴  人  臺灣臺北地方法院檢察署檢察官
被      告  丁○○
選任辯護人  林穆弘律師
上列被告因偽造文書案件，經檢察官提起公訴（98年度調偵字第
679號 ），因被告於準備程序中為有罪之陳述，經本院裁定以簡
式審判程序審理，本院判決如下：
    主  文
丁○○犯行使偽造私文書罪，處有期徒刑肆月，如易科罰金，以
參佰元即新台幣玖佰元折算壹日，減為有期徒刑貳月，如易科罰
金，以參佰元即新台幣玖佰元折算壹日。緩刑貳年。在重慶華晁
公司董事會決議紀錄、董事長免職書、董事長任命書、董事免職
書、董事任命書、外商投資企業變更登記申請書及委託書、法定
代表人審查意見上所偽造「甲○○」、「乙○○」、「丙○○」
、「李雅娟」、「吳建興」之簽名均沒收。
    事  實
一、丁○○係重慶華晁工業設計有限公司（址設大陸地區重慶市
    南坪丹桂苑工業小區C棟負1樓，下稱重慶華晁公司）之董事
    長，吳建興（另為不起訴處分）為重慶華晁公司之董事，甲○○、乙○○為重慶華晁公司之設計師、丙○○為重慶華晁
    公司專案管理之項目經理、李雅娟為英屬華晁設計有限公司
    有效簽署人。丁○○明知乙○○、甲○○、丙○○、李雅娟
    、吳建興等人並未出席民國95年4 月30日在重慶華晁公司會
    議室所召開之董事會，亦未經乙○○、甲○○、丙○○同意
    擔任重慶華晁公司董事，竟於不詳時地，指示重慶華晁公司
    財務會計大陸員工曹亞萍等人，作成重慶華晁公司95年4 月
    30日董事會決議紀錄，記載：「 1、股東決定免去丁○○董
    事長兼總經理職務，同時根據章程規定免去其法定代表人職
    務；免去李雅娟、吳建興董事會成員職務； 2、股東委派乙○○、甲○○、丙○○為公司新一任董事會成員；...6、委
    託曹亞萍辦理工商業變更手續。」等決議內容，並接續偽造
    甲○○、乙○○、丙○○、李雅娟、吳建興等人之簽名於該
    董事會決議紀錄之全體董事簽名處，又在95年5 月31日之董
    事長免職書、董事長任命書、董事免職書、董事任命書上分
    別記載免除丁○○之董事長職務、以及丁○○、吳建興、李
    雅娟之董事職務，並委派乙○○為新任董事長、以及乙○○
    、甲○○、丙○○為新任董事，並偽造李雅娟之簽名於上開
    文件之華晁設計有限公司（英屬）有效簽署人欄處，復製作
    內容不實之外商投資企業變更登記申請書及委託書，偽造乙○○之簽名於法定代表人及委託人欄，以及製作內容不實之
    外商投資企業申請變更登記事項（一）、（二）、董事（監
    事）會成員經理名單、並偽造李雅娟之簽名於法定代表人審
    查意見之審查人簽字欄，另在法定代表人登記表上黏貼非乙○○本人照片及該登記表之法定代表人簽字欄處偽造乙○○
    之簽名，檢附乙○○、甲○○、丙○○原本留在華晁公司辦
    公處所之台胞證影本，於95年6 月28日由曹亞萍持上開文件
    ，向大陸重慶市工商行政管理局申請變更登記，使不知情之
    承辦人員將此不實事項登載於職務上所掌之文書上，足生損
    害於甲○○、乙○○、丙○○、李雅娟、吳建興及大陸重慶
    市工商行政管理局公司登記之正確性。
二、案經甲○○、乙○○及丙○○訴由臺灣臺北地方法院檢察署
    檢察官偵查起訴。
    理  由
一、上開事實業據被告丁○○於本院審理時坦承不諱，並有告訴
    人甲○○、乙○○及丙○○之指述、證人李雅娟之證言、共
    犯吳建興之陳述可稽，且有告訴人乙○○、證人李雅娟之護
    照及台胞證、告訴人丙○○、乙○○之入出境查詢結果、95
    年4月30日重慶華晁公司董事會決議紀錄、95年5月31日之董
    事長免職書、董事長任命書、董事免職書、董事任命蘇、外
    商投資企業變更登記申請書及委託書、法定代表人審查意見
    、告訴人甲○○、乙○○、丙○○於97年9 月16日當庭之簽
    名、證人李雅娟、共犯吳建興於97年10月9 日當庭之簽名、
    重慶華晁之企業法人營業執照、法定代表人審查意見、股東
    決定、外商投資的公司變更登記申請書、外商投資的公司申
    請變更登記事項、法定代表人登記表、董事會決議等變更登
    記資料等在卷足憑，核與被告自白相符。事證明確，被告上
    開犯行應堪認定。
二、核被告所為，係犯刑法第216條、第210條、第217條第1項之
    行使偽造私文書罪。其中，偽造署押之行為，係偽造私文書
    之階段行為；被告偽造私文書後復持以行使，其偽造之低度
    行為，應為行使之高度行為所吸收，均不另論罪；另被告多
    次偽造署押及偽造文書，既係基於概括犯意所犯，復時間緊
    接，手法相同，應論以接續犯一罪即可。爰審酌被告之生活
    狀況、智識程度、犯罪後坦承犯行之態度，以及被害人所受
    損害等一切情狀，量處如主文所示之刑。另被告本件犯罪時
    間係在96年4 月24日以前，應依中華民國九十六年罪犯減刑
    條例第2條第1項第3款、第7條規定，減其宣告刑二分之一，
    再依同條例第9條以及刑法第41條第1項前段規定諭知得易科
    罰金併其折算標準。然而被告於犯罪行為時之刑法第41條第
    1項前段有關易科罰金之折算標準，參以廢止前95年5月17日
    修正前罰金罰鍰提高標準條例、現行法規所定貨幣單位折算
    新臺幣條例後，再與現行規定比較結果，仍以行為時之規定
    較有利於被告，應依刑法第2條第1項前段，適用修正前刑法
    第41條第1 項前段規定，定其折算標準。爰適用舊法，並諭
    知於減刑前、後均得易科罰金併其折算標準。末查，被告前
    未曾因故意犯罪受有期徒刑以上刑之宣告，此有臺灣高等法
    院被告前案紀錄表可稽，其因一時失慮而觸犯刑章，如今已
    坦承犯行、深具悔意，並與被害人達成和解，此有卷附協議
    書足稽，且本件犯罪後，其後再查無犯罪情事，是被告經此
    刑之宣告後，應知警惕而無再犯之虞，本院因認暫不執行其
    刑為當，此不惟可避免短期自由刑之弊病，且可達刑罰教化
    之目的，爰併予宣告緩刑2 年，用啟自新。至於被告在重慶
    華晁公司董事會決議紀錄、董事長免職書、董事長任命書、
    董事免職書、董事任命書、外商投資企業變更登記申請書及
    委託書、法定代表人審查意見上所偽造「甲○○」、「乙○○」、「丙○○」、「李雅娟」、「吳建興」之簽名，因係
    偽造之署押，並依刑法第219條規定沒收之。
據上論斷，應依刑事訴訟法第273條之1第1項、第299條第1 項前
段，刑法第2條第1項前段、第74條第1項第1款、修正前刑法第21
6條、第210條、第217條第1項、第41條第1項前段、第219條，刑
法施行法第1條之1、95年5 月17日修正前罰金罰鍰提高標準條例
第2條、現行法規所定貨幣單位折算新臺幣條例第2條，中華民國
九十六年罪犯減刑條例第2條第1 項第3款、第7條、第9條，判決
如主文。
本案經檢察官林冠佑到庭執行職務。
中    華    民    國    98    年    9     月    30    日
                  刑事第四庭    法  官  呂政燁
以上正本證明與原本無異。
如不服本判決應於收受送達後10日內向本院提出上訴書狀，並應
敘述具體理由；其未敘述上訴理由者，應於上訴期間屆滿後20日
內向本院補提理由書（均須按他造當事人之人數附繕）「切勿逕
送上級法院」。
                                書記官  呂欣穎
中    華    民    國    98    年    9     月    30    日
中華民國刑法第210條（偽造變造私文書罪）
偽造、變造私文書，足以生損害於公眾或他人者，處 5 年以下
有期徒刑。
中華民國刑法第216條（行使偽造變造或登載不實之文書罪）
行使第 210 條至第 215 條之文書者，依偽造、變造文書或登載
不實事項或使登載不實事項之規定處斷。
中華民國刑法第217條（偽造盜用印章印文或署押罪）
偽造印章、印文或署押，足以生損害於公眾或他人者，處 3 年
以下有期徒刑。
盜用印章、印文或署押，足以生損害於公眾或他人者，亦同。


司法院資訊處製作；財團法人民間司法改革基金會備份。
